臺灣高等法院刑事判決
109年度上訴字第3502號
上  訴  人  
即  被  告  謝龍文



指定辯護人  本院公設辯護人陳德仁
上列上訴人即被告因偽造有價證券等案件，不服臺灣士林地方法
院108年度審訴字第701號，中華民國109年8月12日第一審判決（
起訴及移送併辦案號：臺灣士林地方檢察署108年度偵緝字第121
9號、第1220號、第1221號、108年度偵字第14550號、109年度偵
字第1557號），提起上訴，本院判決如下：
    主  文
上訴駁回。
    理  由
一、按不服地方法院之第一審判決而上訴者，應向管轄第二審之
    高等法院為之；上訴書狀應敘述具體理由；原審法院認為上
    訴不合法律上之程式或法律上不應准許或其上訴權已經喪失
    者，應以裁定駁回之；第二審法院認為上訴書狀未敘述理由
    或上訴有第362條前段之情形者，應以判決駁回之，刑事訴
    訟法第361條第1項、第2項、第362條前段、第367條前段分
    別定有明文，且刑事訴訟法第367條之判決得不經言詞辯論
    為之，此觀刑事訴訟法第372條規定亦明。又刑事訴訟法第3
    61條第1項、第2項規定，不服地方法院之第一審判決而上訴
    者，須提出上訴書狀，並應敘述具體理由。就修法過程以觀
    ，原草案為：「依前項規定提起上訴者，其上訴書狀應敘述
    理由，並引用卷內訴訟資料，具體指摘原審判決不當或違法
    之事實。其以新事實或新證據為上訴理由者，應具體記載足
    以影響判決結果之理由」，嗣經修正通過僅保留「上訴書狀
    應敘述具體理由」之文字，其餘則刪除，故所稱「具體理由
    」，並不以其書狀應引用卷內訴訟資料，具體指摘原審判決
    不當或違法之事實，亦不以於以新事實或新證據為上訴理由
    時，應具體記載足以影響判決結果之情形為必要。但上訴之
    目的，既在請求第二審法院撤銷或變更第一審之判決，所稱
    「具體」，當係抽象、空泛之反面，若僅泛言原判決認事用
    法不當、採證違法或判決不公、量刑過重等空詞，而無實際
    論述內容，即無具體可言。從而，上開法條規定上訴應敘述
    具體理由，係指須就不服判決之理由為具體之敘述而非空泛
    之指摘而言（最高法院106年度第8次刑事庭會議決議參照）
    。
二、原審適用簡式審判程序，以上訴人即被告謝龍文之自白，及
    卷附事證，認定被告就犯罪事實欄㈠部分，係犯修正前刑法
    第320條第1項之竊盜罪；就犯罪事實欄㈡部分，係犯刑法第
    339條第1項之詐欺取財罪、同法第216條、第212條之行使變
    造特種文書罪及戶籍法第75條第2項、第1項之行使變造國民
    身分證罪，為想像競合犯，從一重之詐欺取財罪處斷；就犯
    罪事實欄㈢部分，係犯刑法第216條、第210條之行使偽造私
    文書罪、同法第216條、第212條之行使變造特種文書罪，為
    想像競合犯，從一重之行使偽造私文書罪處斷；就犯罪事實
    欄㈣部分，係犯刑法第339條第1項之詐欺取財罪、同條第2
    項之詐欺得利罪、同法第216條、第210條之行使偽造私文書
    罪、同法第216條、第212條之行使變造特種文書罪及戶籍法
    第75條第2項、第1項之行使變造國民身分證罪，為想像競合
    犯，從一重之行使偽造私文書罪處斷；就犯罪事實欄㈤部分
    ，係犯刑法第216條、第210條之行使偽造私文書罪、同法第
    216條、第212條之行使變造特種文書罪(為想像競合犯，從
    一重之行使偽造私文書罪處斷)、同法第335條第1項之侵占
    罪；就犯罪事實欄㈥部分，係犯刑法第216條、第210條之行
    使偽造私文書罪、同法第216條、第212條之行使變造特種文
    書罪、同法第201條第1項之偽造有價證券罪及戶籍法第75條
    第2項、第1項之行使變造國民身分證罪，為想像競合犯，從
    一重之偽造有價證券罪處斷，且就被告所犯上開7罪予以分
    論併罰，並就犯罪事實㈠部分，認有累犯加重其刑之必要，
    依刑法第47條第1項之規定加重其刑，就犯罪事實㈡至㈥部分
    則不予加重其刑，另就量刑部分審酌被告不思循正當途徑獲
    取財物，竟竊取他人證件，並以行使變造國民身分證、汽車
    駕駛執照、行使偽造私文書、特種文書、偽造有價證券等方
    式，假冒他人名義，遂行其詐欺取財或侵占行為，危害社會
    經濟秩序與個人財產安全，影響真正名義人權益及金融交易
    秩序，足徵其法治觀念淡薄，實不宜寬縱，惟念及其於犯後
    已知坦承犯行，態度非惡，並已與告訴人葉紀為、吳克泰、
    黃憲鑫、告訴人陳亮華之法定代理人吳吉男及被害人吳明璋
    等人達成和解，然就被害人吳明璋部分未依約履行和解內容
    ，及考量本件犯罪所生之危害，暨被告為小學肄業之智識程
    度、已婚、自陳配偶懷孕中、入監前從事保全工作之生活狀
    況等一切情狀，就其所為犯行分別量處如原判決附表一所示
    之刑，並就得易科罰金部分定應執行刑為有期徒刑2年2月，
    如易科罰金，以新臺幣1000元折算1日，另就犯罪所得、犯
    罪所用之物、偽造之署名、捺印及本票諭知沒收如原判決附
    表一所示，經核原判決已詳敘認定事實所憑證據、認定理由
    及量刑之依據，從形式上觀察，即已敘明審酌刑法第57條所
    列事項之理由，並無採證、認定事實錯誤、量刑瑕疵或違背
    法令之情形。
三、被告上訴意旨略以：被告犯後已坦承犯行，偽造有價證券之
    金額不高，亦與各告訴人達成和解，被告又罹患憂鬱症及身
    體疾病，以輪椅代步，配偶懷孕中，請審酌上情，依刑法第
    59條之規定予以酌減其刑云云。
四、經查：
　㈠原判決就被告之犯罪情節及科刑部分之量刑基礎，已於理由
    內具體說明，業如前述，顯已斟酌刑法第57條各款事由，並
    基於刑罰目的性之考量、刑事政策之取向以及行為人刑罰感
    受力之衡量等因素而為刑之量定，係以行為人責任為基礎，
    並未逾越法定刑度，亦無違背公平正義之精神，客觀上不生
    裁量權濫用之情形，屬法院裁量職權之適法行使。
　㈡按刑法第59條之酌量減輕其刑，必犯罪之情狀顯可憫恕，認
    科以最低度刑仍嫌過重者，始有其適用，至於同法第57條規
    定，科刑時應以行為人之責任為基礎，並審酌一切情狀，尤
    應注意該條所列10款事項，為科刑重輕之標準，則為在法定
    刑內量刑輕重之依據。所謂「犯罪之情狀」與「一切情狀」
    ，兩者固非有截然不同之領域，於裁判上酌量減輕其刑時，
    雖亦應就犯罪一切情形予以考量，但仍應審酌其犯罪情狀有
    無「顯可憫恕」之事由，故適用刑法第59條酌量減輕其刑時
    ，雖不排除審酌同法第57條所列舉10款之事由，惟其程度必
    須達於犯罪之情狀「顯可憫恕」者，始可予以酌減（最高法
    院98年度台上字第5454號判決意旨參照）。被告於原審時，
    即以其已坦承犯行，偽造有價證券之金額不高，亦與各告訴
    人達成和解，被告又罹患憂鬱症、配偶懷孕中為由，請求依
    刑法第59條之規定酌減其刑，經原審於判決理由中敘明「上
    開情形，應屬被告犯罪後之態度，乃刑法第57條所規定量刑
    之考慮標準，尚無從據為依刑法第59條酌量減輕其刑之基礎
    ，又衡諸被告正值壯年，不知進取，為貪圖他人財物，竟偽
    造證件、私文書、特種文書及有價證券詐取他人財物或租用
    車輛，其行為態樣影響社會安全甚鉅，在客觀上不足以引起
    一般同情，難認其犯罪之情狀顯可憫恕，自無刑法第59條之
    適用」，足認原審已就被告是否符合刑法第59條之酌減要件
    予以審酌後，認被告之犯罪情狀難認顯可憫恕，而無該條規
    定之適用。是被告猶執相同主張，另以其身體罹患疾病，以
    輪椅代步為由提起上訴，請求酌減其刑，未具體指摘或表明
    原判決有何採證、認事用法或量刑上顯然輕重失衡等足以影
    響判決本旨之不當或違法，而構成應予撤銷之具體事由，揆
    諸前揭說明，其所為上訴，顯無具體理由而屬違背法律上之
    程式，爰不經言詞辯論，逕予駁回。
據上論斷，應依刑事訴訟法第367條前段、第372條，判決如主文
。
中　　華　　民　　國　　109 　年　　9 　　月　　30　　日
                  刑事第四庭  審判長法  官  陳筱珮
                                    法  官  吳元曜
                                    法  官  羅郁婷
以上正本證明與原本無異。
如不服本判決，應於收受送達後20日內向本院提出上訴書狀，其
未敘述上訴之理由者並得於提起上訴後20日內向本院補提理由書
（均須按他造當事人之人數附繕本）「切勿逕送上級法院」。
                                    書記官  蔡易霖
中　　華　　民　　國　　109 　年　　10　　月　　5 　　日